【裁判字號】    98,易,966
【裁判日期】    980420
【裁判案由】    毀棄損壞
【裁判全文】
臺灣臺中地方法院刑事判決               98年度易字第966號
公  訴  人  臺灣臺中地方法院檢察署檢察官
被      告  甲○○
上列被告因毀損案件，經檢察官聲請以簡易判決處刑（九十七年
度調偵字第四五八號），本院臺中簡易庭認不宜以簡易判決處刑
（九十八年度中簡字第四六號），移由本院刑事庭改依通常程序
審理後，判決如下：
    主  文
甲○○無罪。
    理  由
一、公訴意旨略以：被告甲○○與告訴人乙○○係鄰居關係，告
    訴人因被告住家廚房之抽風機排放廢氣，遂在自己位於臺中
    縣大裡市○○路一二三號住處之廚房後面圍牆加裝PC材質隔
    板以阻擋廢氣，詎被告不滿告訴人加裝之隔板影響伊住家之
    通風，竟於民國九十七年九月九日下午一時三十二分許，基
    於毀損一般物品之犯意，以腳猛踹該隔板，造成該隔板彎凹
    ，致令一部不堪使用，足以生損害於告訴人。因認被告涉犯
    刑法第三百五十四條之毀損罪。
二、按犯罪事實應依證據認定之，無證據不得認定犯罪事實；又
    不能證明被告犯罪者，應諭知無罪之判決，刑事訴訟法第一
    百五十四條第二項、第三百零一條第一項分別定有明文。另
    按事實之認定，應憑證據，如未能發現相當證據，或證據不
    足以證明，自不能以推測或擬制之方法，為裁判基礎，且縱
    使被告否認犯罪事實所持之辯解不能成立，仍非有積極證據
    足以證明其犯罪行為，不能遽為有罪之認定，亦有最高法院
    四十年臺上字第八六號判例、三十年上字第一八三一號判例
    可參。
三、本件公訴意旨認被告涉有上開毀損之犯行，無非係以上開事
    實，業據被告供陳伊確有以腳將上開隔板踢開，並造成該隔
    板彎凹，並經告訴人指述甚詳，復有照片存卷可證，又該隔
    板因被告犯行，致一部凹陷，雖非不能使用，然須更換該凹
    痕始能回復原狀，該凹陷部分之效用業已喪失等情，為其主
    要論據。
四、訊據被告甲○○固坦承有於上開時日，以腳將告訴人乙○○
    所裝設之上開隔板踢開，並造成該隔板一部彎凹等情不諱；
    惟仍堅詞否認有何毀損之犯行，辯稱：伊係因告訴人自行在
    伊住處廚房之窗戶外安裝上開隔板，造成伊住處不通風，始
    將該隔板踢開，使伊住處通風，伊所為僅造成該隔板位移，
    且告訴人事後已復將該隔板回復原狀，伊無毀損該隔板之故
    意，且該隔板亦無不堪使用之情等語。經查：
（一）被告甲○○與告訴人乙○○係鄰居關係，告訴人因被告住
      家之抽風機排放廢氣，遂在自己位於臺中縣大裡市○○路
      一二三號住處之廚房後面圍牆加裝PC材質隔板以阻擋廢氣
      ，而被告因不滿告訴人加裝之隔板影響伊住家之通風，遂
      於九十七年九月九日下午一時三十二分許，以腳踹開該隔
      板，造成該隔板彎凹等情，業為被告迭於警訊、偵查及本
      院準備程序、審理時坦承不諱，核與告訴人於警訊及偵查
      中之指訴情節相符，復有告訴人所提照片存卷可證，足見
      被告所為上開部分之自白，堪先認定屬實。
（二）次查，被告住處之該處窗戶及抽風機確有因告訴人在伊住
      處後方之防火巷及法定空地上加裝該隔板，造成完全阻絕
      通風及排風效果，而該隔板遭被告踢開後，始具原有之通
      風及排風效果等情，固經被告迭次供明在卷，且有告訴人
      及被告所提照片存卷足供比對（附於警詢及本院案卷）；
      然被告既係以腳用力踹開該隔板，並已造成該隔板產生些
      許彎凹變形之情，已如上述，堪認被告縱無毀損該隔板之
      直接故意，惟顯然對於伊以腳踢開該隔板，可能造成該隔
      板發生毀損及致令不堪使用之情當有所預見，且其發生亦
      不違背本意。準此，足認被告辯稱因告訴人安裝上開隔板
      ，致伊住處之該處窗口不通風，伊為使該處窗口通風而將
      該隔板踢開，乃欲使之位移，尚乏毀棄或損壞告訴人上開
      隔板之故意等語，洵非有據。
（三）惟按刑法第三百五十四條之毀損罪，以使所毀損之物失其
      全部或一部之效用為構成要件，所謂「毀棄」即毀壞滅棄
      ，使物之本體全部喪失其效用者；稱「損壞」即損傷破壞
      ，致使物之本體喪失其效用者；稱「致令不堪用」係指除
      毀棄損壞物之本體外，以其他不損及原物形式之方法，使
      物之一部或全部喪失其效用者而言，最高法院四十七年臺
      非字第三四號判例可資參照。是倘物之本體或者物之主要
      效用並未因行為人之行為有所喪失，而僅係造成他人之物
      使用上之一時不便者，其行為或許仍有民事上之侵權行為
      責任，然並不該當刑事上之毀損罪，而有令負刑事責任之
      必要，要屬當然。而查，告訴人在上開處所安裝上開隔板
      之目的，乃係為阻擋被告住處廚房加裝抽風機後，由廚房
      直接排放至告訴人住處後方之廢氣等情，既據告訴人於警
      詢中陳述在卷，又告訴人事後確已將該隔板之位移狀況回
      復原位，惟因該隔板確有略為彎凹，致回復原位後未全然
      封閉被告住處之該處窗口，尚留些微縫隙，然仍有阻擋該
      處抽風機之排放效果等情，亦有被告所舉照片為據（附於
      本院案卷），可見被告以腳將上開隔板踢開，縱使造成該
      隔板略為凹陷及位移，然既已能回復原狀，且猶具告訴人
      安裝該隔板所欲達成之阻隔被告住處所排放廢氣之效用，
      揆諸上開說明，應認被告上開所為，縱有造成告訴人所裝
      設上開隔板位移及些許彎凹，然並未使該隔板之物之本體
      有何毀棄、損壞或致使該隔板喪失效用或使該物之效用一
      部或全部減損因而致令不堪用之情事，已甚明確。
（四）綜上，堪認被告上開所辯，洵堪採信，而被告前開所為縱
      令應負民事上之侵權行為責任，然究不符刑法第三百五十
      四條毀損罪之構成要件，自不得以刑法上毀損罪責相繩。
      此外，復查無其他積極證據足資證明被告確有涉犯公訴人
      所指之上開毀損犯行，應認尚屬不能證明被告犯罪，依法
      自應為無罪判決之諭知。
據上論斷，應依刑事訴訟法第四百五十二條、第三百零一條第一
項，判決如主文。
中    華    民    國    98    年    4     月    20    日
                  刑事第一庭  法  官  許惠瑜
以上正本證明與原本無異
如不服本判決應於送達後十日內向本院提出上訴狀（應附上訴理
由）。
                              書記官  楊家印
中    華    民    國    98    年    4     月    20    日


司法院資訊處製作；財團法人民間司法改革基金會備份。
